【裁判字號】    95,易,589
【裁判日期】    951114
【裁判案由】    妨害公務等
【裁判全文】
臺灣桃園地方法院刑事判決               95年度易字第589號
公  訴  人  台灣桃園地方法院檢察署檢察官
被      告  丙○○
被      告  戊○○
上列被告等因妨害公務等案件，經檢察官提起公訴（95年度偵字
第5608號），本院判決如下：
    主  文
丙○○服用酒類，不能安全駕駛動力交通工具而駕駛，處拘役肆
拾日，如易科罰金，以佰元折算壹日；又對於公務員依法執行
職務時，施強暴，處有期徒刑陸月，如易科罰金，以佰元折算
壹日；又於公務員依法執行職務時，當場侮辱，處有期徒刑肆月
，如易科罰金，以佰元折算壹日。上開宣告有期徒刑部分，應
執行有期徒刑玖月，如易科罰金，以佰元折算壹日。
戊○○對於公務員依法執行職務時，施強暴，處有期徒刑伍月，
如易科罰金，以佰元折算壹日；又於公務員依法執行職務時，
當場侮辱，處有期徒刑肆月，如易科罰金，以佰元折算壹日。
應執行有期徒刑捌月，如易科罰金，以佰元折算壹日。
    事  實
一、丙○○於民國九十五年二月二十日十五時許，在桃園縣桃園
    市○○路某工地與友人一同飲用高粱酒，其明知飲酒後因酒
    後血液中所含酒精成分影響中樞神經系統運作，對外界反應
    能力降低，已達不能安全駕駛動力交通工具之狀態，飲至同
    日十六時三十分許，猶駕駛車牌號碼ＮＪ─三三０七號自用
    小客貨車搭載友人戊○○離去，於同日十六時五十分許，途
    經桃園縣桃園市○○路○段與大興西路三段交岔路口時，因
    酒後對外界反應能力降低而無法即時反應，自後追撞前方正
    停等紅燈、由丁○○所駕駛之車牌號碼七七六五─ＭＶ號自
    用小客車車尾而肇事（無人受傷），丙○○旋下車對丁○○
    破口大罵（公然侮辱部分未據告訴）。嗣桃園縣政府警察局
    桃園分局埔子派出所員警乙○○、王泓湘獲報到場處理，發
    現丙○○有腳步不穩、多話之酒醉現象，欲對丙○○施以酒
    精呼氣濃度測試，丙○○竟拒絕配合而轉身逃離，經員警王
    泓湘將之追回，交由乙○○處理，嗣乙○○欲以放置於警車
    引擎蓋上之呼氣酒精測試器對其實施呼氣酒精濃度測試時，
    丙○○竟動手將該只酒精測試器推摔於地（未達毀壞或致令
    不堪使用之程度），實施此強暴行為，阻止員警對其酒測，
    此時，乙○○遂以妨害公務之現行犯將之逮捕並擬壓制在引
    擎蓋上，惟過程中，丙○○除不斷與李員拉扯企圖掙脫外，
    猶基於侮辱執行職務公務員之犯意，當場以台語「幹你娘」
    等穢語辱罵依法執行職務之乙○○等人，足以貶抑李奇瀚等
    員警執行公務時之尊嚴。而當員警乙○○正依法逮捕猶在掙
    扎之丙○○時，原先在旁與丁○○理論之戊○○為維護丙○○不被警逮捕，竟基於妨害公務員依法執行職務之犯意，徒
    手自警員乙○○背後環抱，試圖將乙○○拉到一旁，以此方
    式對執行職務之員警乙○○施以不法腕力，幸支援警力協助
    將廖偉峻制伏，然廖偉峻因不滿員警將其壓制在地，竟又基
    於侮辱執行職務公務員之犯意，當場以「幹你娘」等穢語大
    聲辱罵在場執勤之數名員警，足以貶抑李奇瀚等員警執行公
    務時之尊嚴。幸經乙○○等數名員警以優勢警力共同將丙○○及戊○○制伏、依法逮捕後，帶回桃園縣政府警察局桃園
    分局埔子派出所，然丙○○及戊○○仍各自接續前開侮辱執
    行職務公務員之犯意，大聲以「幹你娘」等不堪言語辱罵在
    埔子派出所內執行職務之數名員警，嗣因丙○○依舊不願配
    合酒測，警方始強制將丙○○送往敏盛綜合醫院抽血檢測而
    測得其血液中酒精濃度為二三一ＭＧ／ＤＬ（換算其呼氣酒
    精濃度達每公升一點一六毫克），因而查獲。
二、案經桃園縣政府警察局桃園分局報告台灣桃園地方法院檢察
    署檢察官偵查起訴。
    理  由
一、證據能力部分：
    (一)按被告以外之人於審判外之言詞或書面陳述，除法律有規
      定者外，不得作為證據，刑事訴訟法第一百五十九條固定
      有明文。惟被告以外之人於審判外之陳述，雖不符同法第
      一百五十九條之一至之四之規定，而經當事人於審判程序
      同意作為證據，法院審酌該言詞陳述或書面陳述作成時之
      情況，認為適當者，亦得為證據。又當事人、代理人或辯
      護人於法院調查證據時，知有第一百五十九條第一項不得
      為證據之情形，而未於言詞辯論終結前聲明異議者，視為
      有前項之同意，此亦據同法第一百五十九條之五規定甚明
      。
    (二)經查，本件證人丁○○、乙○○分別於警詢、偵訊中所為
      陳述，均係審判外之陳述而屬傳聞證據，惟經本院於審理
      期日就上開警詢筆錄、偵訊筆錄提示並告以要旨，檢察官
      、被告丙○○、廖偉峻就此部分證據之證據能力並未聲明
      異議，迄至本件言詞辯論終結前，亦未聲明異議，本院審
      酌上開警詢、偵訊筆錄取得及製作過程，並無違法取證之
      瑕疵存在，引用上開陳述作為證據應屬適當，依刑事訴訟
      法第一百五十九條之五規定，認證人丁○○、乙○○於警
      詢、偵訊中所為之陳述具證據能力，合先敘明。
    (三)至於證人乙○○製作之職務報告，亦屬被告以外之人於審
      判外之言詞或書面陳述，被告二人於本院審理時知悉該等
      證據作成之情形，而未於言詞辯論終結前聲明異議，且本
      院審酌該書面作成時之情況，認為適當，依刑事訴訟法第
      一百五十九條之五第二項規定，視為同意於審判程序作為
      證據，依同條第一項規定，得為證據。
二、訊據被告丙○○坦承有酒後駕車之行為，惟否認有辱罵員警
    或推打員警等妨害公務行為，並辯稱：員警到現場後要對伊
    進行酒測，伊就跑回車上要拿礦泉水喝，還沒有拿到，就因
    尿急跑到路邊上廁所，後來就被員警壓在引擎蓋上，因為引
    擎蓋很熱，就趁員警鬆手時爬起來，但不知道酒測器就在旁
    邊，所以才會撞倒酒測器，之後警察就把伊和廖偉峻上手銬
    ，伊並沒有推、拉員警，也沒有與員警發生口頭爭吵云云。
    另訊據被告廖偉峻亦矢口否認有何辱罵員警、對員警為強暴
    行為等妨害公務犯行，並辯稱：當天有點感冒，上車後就在
    休息，等其清醒時，看到丙○○在前面跟警察在對話，警察
    要制伏他，印象中其一下車，就被前後各一個穿便衣的警察
    壓制在柏油路上，之後就跟丙○○一樣，被拖到警車引擎蓋
    前面，其沒有跟任何一個警察發生拉扯；當時是因腳很痛，
    而「你娘的」這類話語是口頭禪，並沒有針對警察辱罵的意
    思云云。經查：
    (一)被告丙○○服用酒類不能安全駕駛部分：
      (1)被告丙○○確有於上揭時、地飲酒到已達不能安全駕駛
        之程度而仍酒醉駕駛自用小客貨車外出之行為，業據被
        告丙○○於本院審理時坦承不諱，而被告丙○○於事故
        發生後，經員警強制送醫抽檢血液而測得其血液中酒精
        濃度為二三一ＭＧ／ＤＬ（經換算呼氣酒精濃度為每公
        升一點一六毫克），且命被告丙○○為平衡動作，被告
        丙○○腳步不穩，並於訊問過程中有多話等情形而無法
        通過生理協調平衡檢測等情，有桃園縣政府警察局汽車
        駕駛人酒後生理協調平衡檢測紀錄卡、刑法第一百八十
        五條之三案件測試觀察紀錄表、敏盛綜合醫院（急）生
        化檢驗報告單各一份在卷可稽。
      (2)而依交通部運輸研究所七十九年八月對駕駛人行為之研
        究（酒醉駕車對駕駛行為之分析研究）指出，吐氣每公
        升酒精含量零點二五毫克等於血液中酒精濃度（Blood
        Alcohol Concentratio n簡稱ＢＡＣ）百分之零點零五
        （亦即每一百毫升血液中含五十毫克酒精），而ＢＡＣ
        達百分之零點零三至百分之零點零五時，對駕駛能力之
        影響為：多數駕駛人心境逐漸變幻不定，視覺與反應靈
        敏性減弱，對速度及距離的判斷力差，對心理行為之影
        響為：觀察力逐漸欠缺，心情漸趨輕鬆，自信心增加，
        多話，精神狀態處於陶醉感；ＢＡＣ到達百分之零點零
        五至百分之零點零八時，對駕駛能力之影響為：反應遲
        鈍，駕駛能力受損，遲而不決或決而不行，對心理行為
        之影響為：情緒鬆弛，感情與行為趨向誇張，肌肉不協
        調，精神處於興奮狀態；當ＢＡＣ到達百分之零點零八
        至百分之零點一五時，對駕駛能力之影響為：判斷力嚴
        重受到影響、功能與精神協調受損、駕駛之體能困難增
        加，對心理行為之影響為：產生情緒異常現象、步伐不
        平穩、言語不清、反應惡劣、記憶及判斷力受損、精神
        處於錯亂狀態。而本件被告經警查獲後，測得之ＢＡＣ
        為百分零點二三一（換算呼氣酒精濃度值為每公升一點
        一六毫克），其判斷力嚴重受到影響、功能與精神協調
        受損、駕駛之體能困難增加，亦即其視線、判斷及理解
        能力等均受到相當程度之影響而減退，駕駛能力呈不穩
        定狀態，再參酌前揭警員查獲後所製作之觀察紀錄表、
        生理協調平衡檢測紀錄，顯見被告丙○○應已達不能安
        全駕駛之程度。
    (二)被告丙○○、廖偉峻妨害公務部分：
      (1)肇事後，被告丙○○及廖偉峻明知獲報前來處理交通事
        故之乙○○、甲○○均為依法執行職務之人，且當時正
        為執行酒測而請求被告丙○○受檢，其竟突然推倒酒測
        器，嗣被逮捕時，除與乙○○拉扯企圖掙脫外，且口出
        三字經等穢語等情，業據證人乙○○於偵訊及本院審理
        時證稱：於九十五年二月二十日任職於桃園縣政府警察
        局桃園分局埔子派出所員警，當天下午四時五十分許，
        接獲報案而同事甲○○一同前往桃園市○○路和大興西
        路口處理車禍案件，因現場一名女性駕駛（即證人丁○○）質疑對方（即被告丙○○）有喝酒，其遂要求丙○○作酒測，但丙○○不願意配合就跑開，甲○○就追上
        前要把丙○○拉回作酒測，但丙○○有抗拒，就是一個
        要拖他回來，一個要跑開，後來甲○○將丙○○追回交
        由其進行酒測，但丙○○還是不配合，當時酒測器放在
        警車引擎蓋上，丙○○手一撥就把酒測器推倒在地，其
        立刻就要壓制丙○○、將之逮捕，此過程中丙○○除不
        斷掙扎推擠企圖掙脫外，並口出三字經等穢語辱罵，嗣
        廖偉峻就從後面跑過來抱住其、將其拉開，當時有二個
        巡邏同事經過，看到我們在抓人，就下車幫忙將戊○○
        壓制在地；之後就將被告二人帶回派出所，有勸丙○○
        做酒測，但他還不是願意配合，還以三字經辱罵，廖偉
        峻在旁也以三字經辱罵員警，之後就帶丙○○到醫院強
        制抽血檢驗等語甚詳（見偵卷第五十頁、第五十一頁，
        本院九十五年九月二十六日審理筆錄），並有證人乙○○所製作之職務報告在卷可稽。
      (2)而證人甲○○於本院審理時亦證稱：九十五年二月二十
        日任職於桃園縣政府警察局桃園分局埔子派出所，同日
        下午四時五十分和乙○○去桃園市○○路和大興西路口
        處理車禍案件，到達現場就先詢問現場狀況、問車禍雙
        方資料，因發現丙○○身上有酒味，就要拿酒精測試器
        測試丙○○呼氣酒精濃度，但丙○○不願意配合就試著
        離開，其與乙○○就一起跑去將之追回，不過丙○○還
        是不配合進行酒測，就大力翻掉酒測器，之後李奇瀚就
        將丙○○壓制在巡邏車前方引擎蓋處，過程中丙○○有
        罵我們，但罵什麼不太記得了；一開始戊○○並沒有反
        應，等我們把丙○○壓制後，廖偉峻就開口大聲罵員警
        、衝向我們，但現場還有其他同仁將其拉開；之後將丙○○和戊○○帶回派出所，他們二人也是大吼大叫，罵
        派出所裡面其他處理事情的員警等語甚詳（見本院九十
        五年十月三十一日審理筆錄）。
      (3)另證人丁○○於警詢、偵訊及本院審理時亦均證稱：當
        天伊駕車行經桃園市○○○路與國際路口，正停等紅燈
        時遭被告丙○○駕車從後面追撞，肇事後就下車查看並
        報警，但對方駕駛人（即丙○○）就下車以不堪入耳之
        言語辱罵，當時在路口執勤之交通警察就先過來了解狀
        況，約過五到十分鐘，乙○○等員警就過來；要做酒測
        時，看到警察追著丙○○跑，彼此有拉扯，後來放在警
        車上之酒測器被丙○○摔在地上，此時乘客即戊○○原
        本一直在靠近伊，但當員警要逮捕丙○○時，廖偉峻就
        跑過去和員警發生拉扯，也有大聲罵，至此警察才對廖
        偉峻施以強制力；後來丙○○跟廖偉峻被帶回警局，在
        警局時有聽到丙○○、戊○○對所有警察以台語的三字
        經、五字經、七字經辱罵，一直罵、要別人將其手銬解
        開等語（見偵卷第十七頁至第十八頁、第四十六頁至第
        四十七頁，本院九十五年九月二十六日審理筆錄）。
      (4)綜上證人乙○○、甲○○及丁○○之證詞，互核大致相
        符，無何矛盾或瑕疵，且證人乙○○、甲○○僅為單純
        執行勤務之員警、證人丁○○則僅係偶然與被告二人駕
        車發生碰撞車禍，證人乙○○、甲○○及丁○○與被告
        丙○○、廖偉峻並不相識，彼此間亦無仇隙，衡情證人
        乙○○、甲○○及丁○○應無設詞誣陷被告二人之理，
        是證人乙○○、甲○○及丁○○上述證述情節，均應堪
        採信，被告丙○○、廖偉峻空言辯稱並未辱罵員警、推
        拉警員云云，不足採信。
      (5)被告廖偉峻雖另辯稱：是因身體會痛才亂罵，這可能是
        口頭禪，並不是針對員警云云。然查，此部分之事實除
        據證人乙○○、甲○○、丁○○於本院審理時證述明確
        外，被告廖偉峻既於檢察官偵訊時自承「有咆哮，也有
        罵人‧‧只是因為被警制伏，身體會痛，才會亂罵」等
        語（參見偵卷第三十八頁），而辱罵乃係表達心中不滿
        之方式，衡情當係對其所抗拒之對象即在場執行公務之
        警員乙○○、甲○○或其他支援員警辱罵，豈有無端對
        空氣辱罵之理。況且「幹你娘」等粗俗言語，客觀上已
        足使受罵者感到難堪與屈辱，前揭不雅言詞縱或為被告
        廖偉峻之口頭禪，然一旦轉換以不同之情境、態度、語
        氣，此種口頭禪亦非不能成為侮辱言詞，被告廖偉峻於
        員警依法執行公務時，非但出手推、拉員警，更以前揭
        不雅言詞大聲咆哮、亂罵，依一般社會通念，實已貶損
        公務員執行職務時之尊嚴，對公務之執行已造成妨害，
        實難謂無侮辱正依法執行公務員警之意，故被告廖偉峻
        此部分所辯，亦非可採。
      (6)綜上所述，被告丙○○、廖偉峻前開所辯均非可採，被
        告二人犯行均已經證明，應予論罪科刑。
三、查被告丙○○、廖偉峻行為後，刑法及刑法施行法部分條文
    業經修正公布，並均於九十五年七月一日施行。修正後刑法
    第二條第一項之規定，係規範行為後法律變更所生新舊法律
    比較適用之準據法，於修正後刑法施行後，應適用修正後刑
    法第二條第一項規定之「從舊從輕」之原則為比較；修正後
    刑法第二條第二項，則為同條第一項之特別規定，於修正後
    刑法施行後，關於非拘束人身自由之保安處分，應依修正後
    刑法第二條第二項之規定，適用裁判時之法律。又修正後刑
    法第三十五條，乃刑之重輕之法定次序與標準，應適用裁判
    時之修正後刑法第三十五條之規定。修正後刑法第二條第一
    項係採「從舊從輕」原則，適用最有利於行為人之法律。既
    曰法律，自較刑之範圍為廣；除法律有特別規定者（如修正
    後刑法第二條第二項非拘束人身自由之保安處分適用裁判時
    法，修正後刑法施行法第九條之三規定之情形），應依其規
    定；或事關執行之緩刑之宣告，或犯罪在刑法修正施行前，
    自首在刑法施行後之自首部分，或程序之規定（程序從新，
    如刑法第四十條沒收宣告之程序規定），應適用裁判時之修
    正後刑法之規定外；依修正後刑法第二條第一項比較時，應
    就「罪、刑」有關之共犯、未遂犯、連續犯、牽連犯、結合
    犯以及累犯加重、自首減輕暨其他法定加減原因（如身分加
    減）與加減例等一切情形，綜其全部之結果而為比較後，予
    以整體適用，不能割裂而分別適用有利益之條文。關於易科
    罰金之折算標準、易服勞役之折算標準及期限、罰金與死刑
    是否併予執行、多數有期徒刑定應執行之刑時之最高刑期之
    限制等之修正，事涉行為人易刑折算標準金額之多寡與期限
    之長短及定執行刑時能否就罰金刑併予執行或有期徒刑定應
    執行之刑時最高度之限制，亦均屬依修正後刑法第二條第一
    項所應比較適用法律之範圍。拘束人身自由之保安處分，並
    非屬修正後刑法第二條第二項規定應適用裁判時法之範圍，
    除有特別規定者外，亦屬應依修正後刑法第二條第一項比較
    適用之法律；從刑附屬於主刑，除法律有特別規定者外，依
    主刑所適用之法律（以上參考最高法院九十五年五月二十三
    日刑事庭第八次會議決議及最高法院二十四年上字第四六三
    四號、二十四年上字第五二九二號、二十七年上字第二六一
    五號判例）。其次，法律有變更而須為新、舊法之比較以定
    其適用之目的，厥唯保障行為人之既有法律地位不致因法律
    之修正而惡化或受到更不利益之結果並兼謀行為人之利益，
    此為最高之價值，非必斤斤於法律體系適用之完整性，況或
    基於法規之性質，如程序性之法律、事涉執行之緩刑規定，
    依法理係均應適用新法，或因法律另有規定，如修正後刑法
    第二條第二項規定「非拘束人身自由之保安處分係適用裁判
    時之法律」，修正後刑法施行法第三條之一第二項規定「於
    九十四年一月七日刑法修正施行前犯併合處罰數罪中之一罪
    ，且該數罪均符合第四十一條第一項得易科罰金之規定者，
    適用九十年一月四日修正之刑法第四十一條第二項規定」，
    即有此情形係一律適用行為時法之舊法，由是可見遇有法律
    修正而須選擇適用新法或舊法時，應依法規之性質或視法律
    之規定各自決之，不受其他法規如何適用之羈絆，在選法適
    用時，本即寓有可據個別之特性而割裂分別適用新法或舊法
    之容許性，縱令須為利、弊之比較以定如何適用之法規亦無
    不同，至數項經修正之法律須整體比較以同其新、舊法之適
    用俾維持法律體系之完整性，核係各該法律在適用上因具「
    依附及相互關聯」之特性使然，非屬新、舊法應比較利、弊
    藉資保障行為人之既有法律地位兼謀其利益之立法意旨所必
    然。準此以解，就「罪、刑」有關之規定諸如共犯、未遂犯
    、連續犯、牽連犯、結合犯以及累犯加重、自首減輕暨其他
    法定加減原因（如身分加減）與加減例等一切情形，應綜其
    全部之結果而為比較後，予以整體適用，不能割裂而分別適
    用有利益之條文，固如前述，惟究其緣由，實係著眼於因各
    該規定皆涉及犯罪之態樣、階段、罪數、法定刑得或應否加
    、減暨加減之幅度，並進而影響法定刑或處斷刑之範圍，換
    言之，各該「罪、刑」之規定須經綜合考量整體適用後，方
    能據以限定法定刑或處斷刑之範圍，嗣始得於該範圍內為一
    定刑之宣告，易詞以言，個別宣告刑雖屬單一之結論，然實
    係經綜合考量整體適用各相關「罪、刑」規定之所得，因之
    ，宣告刑所據以決定之各相關「罪、刑」規定，顯具適用上
    之「依附及相互關聯」之特性，自須同其新、舊法之適用，
    第查，「易刑」或「定執行刑」係規範宣告刑得或應如何執
    行之法律，核屬為刑之宣告後始生應否適用問題之規定，非
    屬宣告刑所據以決定因而須先行確定如何適用新、舊之法規
    ，依其性質，在未為刑之宣告前亦無可能確定應否適用而預
    先選定須適用新或舊法，復無此必要，不寧唯是，該規定所
    涵攝之「小前提」係「宣告刑」，猶與「罪、刑」規定涵攝
    之「小前提」為「歷史社會事實」迥異，職是，「易刑」及
    「定執行刑」之規定，不論涵攝之「小前提」、決定應否適
    用之階段及適用後所得之法律效果，與「罪、刑」之規定皆
    不相侔，與之顯不具適用上之「依附及相互關聯」之特性，
    依前述，要毋須與「罪、刑」之規定同其新、舊法之適用，
    自得秉其本身之性質而各據應涵攝之「小前提」為新、舊、
    利、弊之比較後個別定其法律之適用，尤應敘明。茲首就與
    本案有關且於為刑之宣告前須先行及連帶確定應如何適用之
    法律修正情形列述如下：
    (一)與罪、刑有關且須依修正後刑法第二條第一項規定為利、
      弊之比較以定如何適用之法律變更部分：
      (1)修正前刑法第三十三條第五款規定「罰金：（銀元）一
        元以上。」，復依罰金罰鍰提高標準條例第一條前段規
        定提高為十倍，折算新台幣為三十元；修正後刑法第三
        十三條第五款規定「罰金：新臺幣一千元以上，以百元
        計算之。」；次查，刑法分則各條文所定之罰金刑，其
        幣別原為「銀元」，又倘非屬七十二年六月二十六日至
        九十四年一月七日間新增或修正之條文，所定罰金數額
        並依罰金罰鍰提高標準條例第一條前段規定提高為十倍
        ，惟依九十五年六月十四日修正公布、同年七月一日施
        行之中華民國刑法施行法第一條之一：「中華民國九十
        四年一月七日刑法修正施行後，刑法分則編所定罰金之
        貨幣單位為新臺幣。九十四年一月七日刑法修正時，刑
        法分則編未修正之條文定有罰金者，自九十四年一月七
        日刑法修正施行後，就其所定數額提高為三十倍。但七
        十二年六月二十六日至九十四年一月七日新增或修正之
        條文，就其所定數額提高為三倍。」，現行刑法中，有
        關於罰金刑之計算單位及其最低度刑之規定已有修正，
        自屬法律變更。
      (2)就本案被告丙○○所涉刑法第一百八十五條之三服用酒
        類不能安全駕駛動力交通工具而駕駛罪、第一百三十五
        條第一項之對於公務員依法執行職務時，施強暴罪、第
        一百四十條第一項之於公務員執行職務時，當場侮辱罪
        ，被告廖偉峻所涉刑法第一百三十五條第一項之對於公
        務員依法執行職務時，施強暴罪、第一百四十條第一項
        之於公務員依法執行職務時，當場侮辱罪，其中有關被
        告丙○○所犯刑法第一百八十五條之三之行為，其法定
        刑為一年以下有期徒刑、拘役或三萬元以下罰金，且該
        條文係於八十八年四月二十一日增訂公布，另被告丙○○、廖偉峻所犯刑法第一百三十五條第一項、第一百四
        十條第一項之罪，法定刑分別為三年以下有期徒刑、拘
        役或（銀元）三百元以下罰金、六月以下有期徒刑、拘
        役或（銀元）一百元以下罰金，且非屬七十二年六月二
        十六日至九十四年一月七日間新增或修正之條文，故均
        需依罰金罰鍰提高標準條例第一條前段規定提高十倍。
        是如依行為時法，被告丙○○所為上開三罪之法定罰金
        刑最低額均為新台幣三十元，而其最高額則各為九萬元
        、九千元、三千元，被告廖偉峻所為上開二罪之法定罰
        金刑最低額均為新台幣三十元，而其最高額則各為九千
        元、三千元；但如依裁判時法律規定，被告丙○○所為
        上開三罪之法定罰金刑最高額固為九萬元、九千元、三
        千元，被告廖偉峻所為上開二罪之法定罰金刑最高額固
        為九千元、三千元，而均與行為時之法律規定相同，然
        依修正後刑法第三十三條第五款規定，被告二人所犯各
        罪之法定罰金刑最低額則均為新台幣一千元以上且須以
        百元計算。是經綜合比較行為時法與裁判時法，修正後
        之法律規定顯非較有利於被告丙○○、廖偉峻，應依刑
        法第二條第一項前段規定，應整體適用修正前之刑法有
        關之規定，先予說明。
    (二)至於新修正刑法第五十七條關於科刑時應審酌之事項，其
      中修正後刑法第五十七條第七款「犯罪行為人與被害人之
      關係」，係將修正前同法第八款「犯人與被害人『平日』
      之關係」之「平日」一語刪除，擴大犯罪行為人與被害人
      在犯罪行為上之關係，亦屬科刑時應予考慮之標準，修正
      後同法第八款並增列「犯罪行為人違反義務之程度」，此
      均屬法院就刑之裁量審認標準之明文化，非屬法律之變更
      （最高法院九十五年五月二十三日第八次刑庭會議決議亦
      同此意旨），自無需依修正後刑法第二條第一項規定為利
      弊之比較，應逕適用修正後之法律，先予敘明。
四、論罪科刑部分：
    (一)被告丙○○部分：按刑法第一百三十五條第一項之罪，以
      對於公務員依法執行職務時施強暴脅迫為要件，此之所謂
      施強暴，不以對於公務員之身體直接實施暴力為限，凡以
      公務員為目標，而對物或對他人施暴力，其結果影響及於
      公務員之執行職務者，亦屬之，最高法院八十四年度台非
      字第三三三號判決可資參照。查本件被告丙○○於員警依
      法執行酒測職務時，以手將酒測器推摔倒地，屬對物施暴
      力，阻止員警對其實施酒測，並以三字經等穢語辱罵執勤
      員警，是核被告丙○○所為，係犯刑法第一百八十五條之
      三之服用酒類不能安全駕駛動力交通工具而駕駛罪、同法
      第一百三十五條第一項之對於執行職務之公務員施強暴罪
      ，及同法第一百四十條第一項之於公務員依法執行職務時
      ，當場侮辱罪。另被告丙○○於車禍現場及埔子派出所內
      接續以穢語當場辱罵執行職務之員警，核其上開多次對於
      公務員依法執行職務時，當場侮辱公務員犯行，係基於同
      一侮辱公務員之犯意下所為接續行為，且係分別侵害同一
      國家法益，各行為間之獨立性極為薄弱，依一般社會健全
      觀念，在時間差距上難以強行分開，在刑法評價上，以視
      為數個舉動之接續施行，合為包括之一行為予以評價，較
      為合理（最高法院八十六年台上字第三二九五號判例參照
      ），故應以接續犯論以於公務員依法執行職務時當場侮辱
      罪一罪。被告丙○○所犯上開三罪間，犯意各別、行為互
      殊，應予分論併罰。
    (二)被告廖偉峻部分：核被告廖偉峻所為，則係犯刑法第一百
      四十條第一之於公務員執行職務時，當場侮辱罪、第一百
      三十五條第一項之對於公務員依法執行公務時，施強暴罪
      。又被告廖偉峻於車禍現場及埔子派出所內接續以穢語當
      場辱罵執行職務之員警，核其上開多次對於公務員依法執
      行職務時當場侮辱公務員犯行，係基於同一侮辱公務員之
      犯意下所為接續行為，且同時侮辱數名依法執行公務之警
      員，乃係基於一侮辱公務員之犯意，並侵害一個法益，為
      單純一罪。被告廖偉峻所犯上開二罪間，犯意各別、態樣
      不同，應予分論併罰。
    (三)爰審酌被告丙○○無視於酒後不得駕車之禁令，於飲酒後
      已達不能安全駕駛動力交通工具之程度，猶駕駛車輛搭載
      被告廖偉峻於道路為不安全駕駛，並因酒後操控能力降低
      而發生交通事故，經警查獲測得其血液中酒精濃度為二三
      一ＭＧ／ＤＬ（換算其呼氣酒精濃度達每公升一點一六毫
      克），被告廖偉峻明知被告丙○○飲酒猶放任被告丙○○
      開車搭載，終至肇事，被告二人顯視他人生命財產為無物
      ，惡性較重，復於員警獲報前往現場處理交通事故時，被
      告丙○○、廖偉峻二人絲毫不予尊重，恣意對警員施強暴
      、大聲咆哮、口出穢語等以為抗拒，藐視公權力之執行，
      妨害國家公務之順利進行，亦使警方耗費人力、時間處理
      本次事件，法紀觀念淡薄，被告丙○○犯罪後僅坦承輕罪
      犯行（即酒後駕車部分），對於較重之妨害公務、侮辱公
      務員罪行，被告丙○○、廖偉峻則均飾詞狡辯，甚且於本
      院最後審理時空言誣指「警察放三個黑道兄弟到派出所裡
      面恐嚇我們」（見本院九十五年十月三十一日審理筆錄）
      ，難認具有悔意之犯後態度，兼衡其犯罪動機、手段、犯
      後所造成公益損害之程度以及檢察官具體求處被告丙○○
      有期徒刑十月、被告廖偉峻有期徒刑八月等一切情狀，各
      量處如主文所示之刑。
    (四)次按被告二人行為後，刑法第四十一條、第五十一條規定
      亦均有修正，於犯罪時之刑法第四十一條第一項規定：「
      犯最重本刑為五年以下有期徒刑以下之刑之罪，而受六個
      月以下有期徒刑或拘役之宣告，因身體、教育、職業、家
      庭之關係或其他正當事由，執行顯有困難者，得以一元以
      上三元以下折算一日，易科罰金。但確因不執行所宣告之
      刑，難收矯正之效，或難以維持法秩序者，不在此限。」
      。又被告行為時之易科罰金折算標準，依修正前罰金罰鍰
      提高標準條例第二條（現已刪除）規定，就其原定數額提
      高為一百倍折算一日，亦即被告行為時之易科罰金折算標
      準，應以銀元一百元以上三百元以下之數額折算一日，經
      折算為新臺幣後，應以新臺幣三百元以上九百元以下折算
      為一日。惟九十五年七月一日施行之刑法第四十一條第一
      項則規定：「犯最重本刑為五年以下有期徒刑以下之刑之
      罪，而受六個月以下有期徒刑或拘役之宣告者，得以新台
      幣一千元、二千元或三千元折算一日，易科罰金。但確因
      不執行所宣告之刑，難收矯正之效，或難以維持法秩序者
      ，不在此限」，併於同日廢除罰金罰鍰提高標準條例第二
      條之規定，亦即係以一千元、二千元或三千元折算一日。
      另修正前刑法第五十一條規定：「數罪併罰，分別宣告其
      罪之刑，依左列各款定其應執行者：」，其中第五款規定
      ：「宣告多數有期徒刑者，於各刑中之最長期以上，各刑
      合併之刑期以下，定其刑期。但不得逾二十年。」；修正
      後刑法第五十一條第五款規定：「宣告多數有期徒刑者，
      於各刑中之最長期以上，各刑合併之刑期以下，定其刑期
      。但不得逾三十年」。是經綜合比較之結果，本件應一體
      適用修正前之刑法第四十一條第一項前段、第五十一條第
      五款及修正前罰金罰鍰提高標準條例第二條之規定，定其
      應執行之刑及易科罰金之折算標準。
    (五)又雖被告丙○○、廖偉峻所犯上開數罪經本院定其應執行
      刑之超過有期徒刑六月，然依據新修正之刑法施行法第三
      條之一第三項規定：「於九十四年一月七日刑法修正施行
      前犯併合處罰數罪中之一罪，且該數罪均符合第四十一條
      第一項得易科罰金之規定者，適用九十年一月四日修正之
      刑法第四十一條第二項規定。」，亦即有關併合處罰之數
      罪均有第四十一條第一項之情形，且其中有一罪係在修正
      刑法施行前所為者，其應執行之刑逾六月者，亦適用修正
      前之刑法第四十一條第二項規定之適用，準此，爰依修正
      後刑法施行法第三條之一第三項、修正前刑法第四十一條
      第二項、修正前罰金罰鍰提高標準條例第二條，就對被告
      二人所定之應執行刑部分併諭易科罰金之折算標準。
五、據上論斷，應依刑事訴訟法第二百九十九條第一項前段，修
    正後刑法第二條第一項前段，刑法第一百三十五條第一項、
    第一百四十條第一項、第一百八十五條之三，修正前刑法第
    四十一條第一項前段、第二項、第五十一條第五款，刑法施
    行法第三條之一，罰金罰鍰提高標準條例第一條前段，修正
    前罰金罰鍰提高標準條例第二條，判決如主文。
本案經檢察官郝中興到庭執行職務。
中    華    民    國    95    年    11    月    14    日
                  台灣桃園地方法院刑事第十一庭
                          審判長法  官  蔡榮澤
                                法  官  蕭世昌
                                法  官  何俏美
以上正本證明與原本無異。
如不服本判決，應於送達後10日內，向本院提出上訴狀。
                                書記官  陳淑瓊
中    華    民    國    95    年    11    月    21    日
附錄本案論罪科刑法條全文
中華民國刑法第135條
對於公務員依法執行職務時，施強暴脅迫者，處3 年以下有期徒
刑、拘役或3 百元以下罰金。
意圖使公務員執行一定之職務或妨害其依法執行一定之職務或使
公務員辭職，而施強暴脅迫者，亦同。
犯前二項之罪，因而致公務員於死者，處無期徒刑或7 年以上有
期徒刑；致重傷者，處3 年以上、10年以下有期徒刑。
中華民國刑法第140 條
於公務員依法執行職務時，當場侮辱，或對於其依法執行之職務公然侮辱
者，處 6 月以下有期徒刑、拘役或 1 百元以下罰金。
對於公署公然侮辱者亦同。
中華民國刑法第185條之3
服用毒品、麻醉藥品、酒類或其他相類之物，不能安全駕駛動力
交通工具而駕駛者，處1 年以下有期徒刑、拘役或3 萬元以下罰
金。


司法院資訊處製作；財團法人民間司法改革基金會備份。
